臺灣臺中地方法院民事判決
111年度中小字第1847號
原      告  鄭雅嬬
被      告  張譽騰
被      告  許錦雀
訴訟代理人  張正君
上列當事人間給付租金等事件，本院於民國111年7月27日言詞辯
論終結，判決如下：
    主      文
被告應連帶給付原告新臺幣16562元及自民國111年3月17日起至
清償日止，按年息5%計算之利息。
原告其餘之訴駁回。
訴訟費用新臺幣700元由被告連帶負擔，餘由原告負擔。
本判決原告勝訴部分得假執行。
    事實及理由
一、原告主張：被告張譽騰(下稱張譽騰)邀同被告許錦雀(下稱
　　許錦雀)為連帶保證人與原告簽訂房屋租賃書(下稱系爭租約
    )，向原告承租門牌號碼臺中市○區○○○街000巷00號1樓房屋(
    下稱系爭房屋)，約定租期自民國109年7月10日起至111年7
    月9日止，每月租金新臺幣(下同)11000元，惟張譽騰提前終
    止租約，並要求原告將保證金22000元扣除積欠之水電費餘
    額，於110年12月25日前匯給張譽騰，否則將提告原告侵占
    罪，而張譽騰租賃期間遲繳租金合計80日，依約應付原告違
    約金8800元「80日×110元/日＝8800元」、水費未結金額376
    元、電費未結金額12979元、電費差額440元，且未點交系爭
    房屋及鑰匙，原告可沒收保證金22000元，爰請求被告應連
    帶給付22595元，及自110年12月26日起至清償日止，按年息
    5%計算之利息，暨逾期在6個月以內者，按上開利率10%，逾
    期超過6個部分，按上開利率20%計算之違約金。
二、被告則以：㈠原告沒有在張譽騰每次遲付租金時，向張譽騰
　　表示收取違約金，如此繳付方式，雙方已成共識，顯見原告
    放棄每次租金逾期違約金之請求。㈡原告並未提出電費單據
    證明，就要收取電費未結金額12979元及電費差額440元，如
    此無憑無據，被告不予承認。㈢張譽騰依系爭租約第7條第4
    項約定，於1個月前之110年11月26日通知原告終止租約，租
    約已於110年12月25日合法終止，張譽騰於110年12月15日、
    12月21日通知原告會同點交，原告均不予理會，張譽騰已於
    110年12月25日0時01分，將系爭房屋鑰匙投入系爭房屋信箱
    ，以LINE通知原告取回，張譽騰已完成終止租約程序，原告
    無權沒收22000元之保證金等語置辯，請求駁回原告之訴。 
三、按拋棄為單獨行為，屬法律行為之一種，自須以意思表示為
    之。再意思表示，得以明示或默示為之，此觀之民法第153 
    條規定自明。意思表示有明示及默示之分，前者係以言語文
    字或其他習用方法直接表示其意思，後者乃以其他方法間接
    的使人推知其意思。而默示之意思表示與單純之沈默有別，
    單純之沈默除經法律明定視為已有某種意思表示外，不得即
    認係表示行為(最高法院102年度台上字第682號判決意旨參
    照）。兩造所提出之系爭租約第6條第3項明定：「乙方(即
    被告張譽騰)逾期未繳納租金或所交付之租金支票不獲兌現
    時，每逾一日應加付租金百分之一之逾期違約金。」，而張
    譽騰租賃期間遲繳租金合計80日，業據原告提出租金匯入明
    細表為證，被告雖以原告沒有在張譽騰每次遲付租金時，向
    張譽騰表示收取違約金，如此繳付方式，雙方已成共識，顯
    見原告放棄每次租金逾期違約金之請求等語置辯，惟依上開
    說明，自難以原告單純沈默，即認為原告已抛棄系爭租約第
    6條第3項之違約金請求權。是原告請求違約金8800元，為有
    理由，應予准許。
四、又當事人主張有利於己之事實者，就其事實有舉證之責任，
    民事訴訟法第277條前段定有明文。而請求履行債務之訴，
    除被告自認原告所主張債權發生原因之事實外，應先由原告
    就其主張此項事實，負舉證之責任，必須證明其為真實後，
    被告於其抗辯事實，始應負證明之責任，此為舉證責任分擔
    之原則，有最高法院43年度台上字第377號判例可參。原告
    主張張譽騰電費未結金額12979元、電費差額440元之事實，
    業據被告所否認，依上開法條規定，應由原告就此事實負舉
    證之責任。對此，原告固提出電費計算表為證，上開證據為
    原告片面提出之私文書，自難以上開計算表，遽認張譽騰有
    電費未結金額12979元、電費差額440元之事實，惟依原告所
    提出之LINE對話截圖所示：「⒈本人(指張譽騰)與台端(指原
    告)租賃契約至110年12月25日終止，請台端撥冗於11012月2
    1日上午10時至原公證人處辦理終止租約認證相關事宜。⒉台
    端房屋均已恢復租賃前狀無異，並請自行擇期查收。⒊尚欠
    水電費8562元請由保證金22000內扣除，餘額應即歸還。…」
    ，堪認張譽騰於搬離系爭房屋前，自認有積欠原告水電費85
    62元未付。是原告請求水電費8562元為有理由，應予准許，
    逾此部分之請求，為無理由，應予駁回。 
五、另以日、星期、月或年定期間者，其始日不算入。以日、星
    期、月或年定期間者，以期間末日之終止，為期間之終止。
　　，民法第120條第2項、第121條第1項分別定有明文。系爭租
    約2條約定：「租賃期限：自民國一０九年七月十日起，至民
    國一一一年七月九日止。」、第7條第4項約定：「契約簽訂
    後雙方均不得提前終止租約，本契約租賃期限未滿一年，承
    租方擬終止租約時，出租人得沒收全部保證金作為賠償。租
    賃期限滿一年以上，承租方擬終止租約時，均應於一個月通
    知出租人，並應結清應付之款項、履行應盡義務並交還租賃
    物，會同辦理終止租約認證並負擔其費用後，出租人始退還
    保證金」，兩造均不爭執張譽騰係於110年11年11月26日通
    知原告於110年12月25日終止系爭租約，並有原告所提出之L
    INE對話截圖在卷可稽，依上開說明，張譽騰通知原告終止
    系爭租約未滿一個月前，張譽騰終止不生效力，原告依約並
    無返還張譽騰保證金22000元之義務。
六、給付有確定期限者，債務人自期限屆滿時起，負遲延責任。
    給付無確定期限者，債務人於債權人得請求給付時，經其催
    告而未為給付，自受催告時起，負遲延責任。其經債權人起
    訴而送達訴狀，或依督促程序送達支付命令，或為其他相類
    之行為者，與催告有同一之效力。前項催告定有期限者，債
    務人自期限屆滿時起負遲延責任，為民法第229條所明定。
    又遲延之債務，以支付金錢為標的者，債權人得請求依法定
    利率計算之遲延利息。但約定利息較高者，仍從其約定利率
    ；而應付利息之債務，其利率未經約定，亦無法律可據者，
    週年利率為百分之五，民法第233條第1項、第203條亦有明
    文。本件原告對張譽騰有違約金8000元、水電費8562元之債
　　權。已如前述，該等債權均屬給付無確定期限之債權，而原
    告起訴狀係於111年3月16日送達予被告，有送達證書在卷可
    稽，則原告請求被告給付之法定遲延利息於上開送達證書生
    效日翌日即111年3月17日起至清償日止，按年息5%計算之利
    息範圍內，為有理由，應予准許。逾此部分之請求，為無理
    由，應予駁回。
七、綜上所述，原告依租賃契約及連帶保證之法律關係，請求  
    被告連帶給付違約金8000元、水電費8562元，合計16562元
　　及自起訴狀繕本送達被告翌日即111年3月17日起至清償日止
    ，按年息5%計算之法定遲延利息之範圍內，洵屬正當，應予
    准許。逾此範圍之請求，於法無據，應予駁回。
八、本件原告勝訴部分，係適用小額訴訟程序所為被告敗訴之判
    決，應依職權宣告假執行。
九、本件事證已臻明確，兩造其餘攻擊防禦方法及所舉證據，  
    經審酌結果，與本件判決結論均無影響，爰不一一論述，  
    附此敘明。
十、訴訟費用負擔之依據：民事訴訟法第79條、第85條第2項。
中　　華　　民　　國　　111 　年　　9 　　月　　14　　日
　　              臺中簡易庭  法  官  劉正中
上為正本，係照原本作成。
如不服本判決，應於送達後20日內，以判決違背法令為理由，向
本院提出上訴狀並表明上訴理由（上訴理由應表明一、原判決所
違背之法令及其具體內容；二、依訴訟資料可認為原判決有違背
法令之具體事實），如於本判決宣示後送達前提起上訴者，應於
判決送達後20日內補提上訴理由書（須附繕本）。
中　　華　　民　　國　　111 　年　　9 　　月　　14　　日
                              書記官  江婉君